---
title: "Marie"
author: "Marie Bermann GERMAIN"
date: "6/02/2022"
output:
  word_document: default
  html_document: default
---

```{r setup, include=FALSE}
knitr::opts_chunk$set(echo = TRUE)

```

# Introduction
En utilisant le package Flex Dashboard, il nous est demande de selectionner 3 variables de nos choix , et de verifier si elles sont stationnaires en niveau ou en difference 1ere ou 2eme autrement dit que c'est un test ou ses proprietes statistiques ne varient pas dans le temps.
Il nous est aussi demande de verifier le sens de causalite au sens de Granger entre ces 3 variables choisies, qui est lui meme un test de significativite globale et pour finir de realiser une regression lineaire qui prendra en compte les resultats des tests de caausalites.

```{r, message=FALSE, warning=FALSE, echo=F }
library(tidyverse)
library(readxl)
library(tseries)
library(lmtest)

#################
# 1. Importation des donnees 
#################

# importation d'un fichier xls en ligne (without downloading it)
url1<-'https://www.brh.ht/wp-content/uploads/agregatsmon.xls'
p1f <- tempfile()
download.file(url1, p1f, mode="wb")
agregatsmon <-read_excel(path = p1f, skip = 2)

# head(agregatsmon) # visualisons les 6 premieres lignes
# tail(agregatsmon, n = 10) # # visualisons les 10 premieres lignes



# data cleaning
agregatsmon <- agregatsmon[1:517,] # enlevons les 10 dernieres lignes

agregatsmon <- rename(agregatsmon, Date = ...1) 

agregatsmon <- agregatsmon[-1,] # enlevons la premiere ligne


agregatsmon$Date <- as.numeric(agregatsmon$Date)
# conversion date format charactere -> numerique

#sum(is.na(agregatsmon$Date)) 
# 17 dates non formatees: 309-320, 360-364

agregatsmon$Date <- as.Date(agregatsmon$Date, 
                                 origin = "1899-12-30")
# conversion dates format nombre en correct format 
# en prenant 30 Decembre 1899 comme point de depart 

#agregatsmon$Date # verification pour exact match avec fichier Excel

# Formattage des 17 dates manquantes
# Hint: taper les valeurs en observant le fichier excel 

agregatsmon$Date[309] <- "2004-07-01"
agregatsmon$Date[310] <- "2004-08-01"
agregatsmon$Date[311] <- "2004-09-01"
agregatsmon$Date[312] <- "2004-10-01"
agregatsmon$Date[313] <- "2004-11-01"
agregatsmon$Date[314] <- "2004-12-01"
agregatsmon$Date[315] <- "2005-01-01"
agregatsmon$Date[316] <- "2005-02-01"
agregatsmon$Date[317] <- "2005-03-01"
agregatsmon$Date[318] <- "2005-04-01"
agregatsmon$Date[319] <- "2005-05-01"
agregatsmon$Date[320] <- "2005-06-01"

agregatsmon$Date[360] <- "2008-10-01"
agregatsmon$Date[361] <- "2008-11-01"
agregatsmon$Date[362] <- "2008-12-01"
agregatsmon$Date[363] <- "2009-01-01"
agregatsmon$Date[364] <- "2009-02-01"


###############
# 2. Filtrer a partir d'Octobre 1990
#################

agregatsmonBRH <- agregatsmon %>% 
  filter(Date >= "1990-10-01")

#head(agregatsmonBRH)

###############
# 3. Retirer tous les colonnes inutiles
###########

agregatsmonBRH <- agregatsmonBRH[,-c(5,9,11,15,20,23,25,30,35,40,42,47,56,79,84)]

#head(agregatsmonBRH)

agregats<- agregatsmonBRH[, c(9,10,37)]


agregatsmonBRH <- agregatsmonBRH %>% 
  rename(BM1 = 'BASE MONETAIRE...12',
         BM2 = `BASE MONETAIRE...13`,
         reserves_nette = "Réserves nettes de change du système banc.(millions de $)")

agregatsmonBRH <- agregatsmonBRH %>% 
  mutate(BM1 = as.numeric(BM1),
         BM2 = as.numeric(BM2),
         reserves_nette = as.numeric(reserves_nette))

#head(agregatsmonBRH)


agregatsmonBRH$Date <- agregatsmonBRH$Date

```

# Representation graphique
cette premiere graphe represente la base monetaire 1 sur la periode allant de Octobre 1990 a Octobre 2021

```{r, message=F, warning=FALSE, echo=FALSE}

 ggplot(agregatsmonBRH, aes(x = Date, y = BM1))+
   geom_line()+
  labs(title = " Base Monetaire",
       subtitle = "Periode: Octobre 1990 - Octobre 2021")
 
adf.test(agregatsmonBRH$BM1)

```
## Base monetaire 2 d'Octobre 1990 a Octobre 2021

```{r, message=F, warning=FALSE, echo=FALSE}
 ggplot(agregatsmonBRH, aes(x = Date, y = BM2))+
   geom_line()+
   labs(title = " Base monetaire 2",
        y = "BM2",
        subtitle = "Periode: Octobre 1990 - Octobre 2021")

adf.test(agregatsmonBRH$BM2)
 
```

## la representation graphique des reserves nettes de changes de la BRH allant d'Octobre 1990 a Octobre 2021
```{r, message=F, warning=FALSE, echo=FALSE}

 
  ggplot(agregatsmonBRH, aes(x = Date, y = reserves_nette))+
   geom_line()+
   labs(title = " réserves nettes de changes ",
        y = "Réserves nettes de change du système banc. en millions de $",
        subtitle = "Periode: Octobre 1990 - Octobre 2021")
  
adf.test(agregatsmonBRH$reserves_nette)
  
```

## Ici nous allons verifier si les variables choisies sont stationnaires en niveau
 ou en difference premiere ou deuxieme. Les tests de stationnarite permettent de verifier si une series est stationnaire ou non. Nous allons realiser le test de racine unitaire(Dicker-Fuller) pour lesquelles si l'hypothese nulle est accepte cela impliquerait que la serie est non stationnaire , mais si c'est l'hypothese alternative la serie stationnaire.
```{r, message=F, warning=F, echo=F}
M <- diff(agregatsmonBRH$BM1)
plot(M, ylab = "BM1")
adf.test (M, k=2)

B <- diff(agregatsmonBRH$BM2)
plot(B, ylab = "BM2")
adf.test( B, k=2)

G <- diff(agregatsmonBRH$reserves_nette)
plot(G, ylab = "reserves_nette")
adf.test(G, k=2)
```


# Sens de la causalite au sens de Granger entre les trois variables: BM1,BM2,reserves_nette
 test qui revient a faire un test de significativite globale des coefficients associes aux valeurs
passees de la variable causale dans l'equation de la variable causee.

# comment l'interpreter ?
 une fois que la Pr> F , cela signifirais les coefficients associes aux valeurs
passees de la variable causale dans l'equation de la variable causee.

Source:https://www.r-bloggers.com/2021/11/granger-causality-test-in-r-with-example/

```{r, message=F, warning=F, echo=F}
grangertest(BM1 ~ reserves_nette, data = agregatsmonBRH, order = 1)
grangertest(BM1 ~ reserves_nette, data = agregatsmonBRH, order = 2)




```

## sens de causalite au sens de Granger pour la base monetaire 2 tend vers les reserves nettes
```{r, message=F, warning=F, echo=F}
grangertest(BM2 ~ reserves_nette, 
            data = agregatsmonBRH, 
            order = 1)


grangertest(BM2 ~ reserves_nette, 
            data = agregatsmonBRH, 
            order = 2)

```


## sens de causalite au sens de Granger pour les reserves nettes tend vers la base monetaire 1

```{r, message = F, warning=F, echo=F}
grangertest(reserves_nette ~ BM1, 
            data = agregatsmonBRH, 
            order = 1)

grangertest(reserves_nette ~ BM1, 
            data = agregatsmonBRH, 
            order = 2)
```

## sens de causalite au sens de Granger pour les reserves nettes tend vers la base monetaire 2
```{r, message=F, warning=F, echo=F}
grangertest(reserves_nette ~ BM2, 
            data = agregatsmonBRH, 
            order = 1)

grangertest(reserves_nette ~ BM2, 
            data = agregatsmonBRH, 
            order = 2)


```

# Regression lineaire
## realisations d'une regression lineaire qui tient compte des resultats 
## des tests de causalite.

```{r, message=F, warning=F, echo=F}
ap <- lm(reserves_nette ~ BM1, data = agregatsmonBRH)
summary(ap)$coef
```

## pour finir nous estimons les reserves nettes de change de la BRH

reserves_nette  = 348.17 + 0.01 * BM1

# Conclusion

Suite au different tests que nous venons de realiser avec les variables Base Monetaire 1 , Base Monetaire 2 et les Reserves nettes du systeme de change en millions de dollars nous constatons tout d'abord avec le test stationnaire en niveau ou en difference premiere ou deuxieme que dans tous les cas l'hypothese alternative est acceptee donc tous nos variables sont stationnaires.
Pour le sens de causalite au sens de Granger tous les variables ont un Pr>F donc elles sont tous verifiees.






-----------------------------------------------------------------------

### Chart A

```{r}

```

Column {data-width=350}
-----------------------------------------------------------------------

### Chart B

```{r}

```

### Chart C

```{r}

```

